【裁判字號】    98,訴,540
【裁判日期】    980505
【裁判案由】    毒品危害防制條例
【裁判全文】
臺灣臺北地方法院刑事判決               98年度訴字第540號
公  訴  人  臺灣臺北地方法院檢察署檢察官
被      告  甲○○
                    （另案於臺灣臺北監獄執行中）
上列被告因違反毒品危害防制條例案件，經檢察官提起公訴（98
年度毒偵字第754號），因被告於本院準備程式中先就被訴事實
為有罪之陳述，經本院合議庭裁定適用簡式判程式，茲判決如下
：
    主  文
甲○○施用第一級毒品，累犯，處有期徒刑拾壹月。
    事  實
一、甲○○前於民國92年間，因施用毒品案件，經依本院92年度
    毒聲字第1293號裁定送觀察、勒戒，於92年12月2日因無繼
    續施用之傾向而執行完畢釋放，並於同日由臺灣臺北地方法
    院檢察署檢察官以92年度毒偵字第1186號為不起訴處分確定
    。又於93年間，因竊盜案件及因違反家庭保護令罪，分別經
    本院92年度易字第1713號、93年度簡上字第23號判處有期徒
    刑1年6月、3月確定，復因偽造文書等案件，分別經本院93
    年度訴字第270號、93年度訴字第491號判處有期徒刑5月、3
    月確定，並經本院以93年度聲字第1522號裁定上開被告所犯
    竊盜、偽造文書等案件（即本院92年度易字第1713號、93年
    度訴字第270號、93年度訴字第491號）裁定應合併執行有期
    徒刑2年確定，於95年4月26日因縮刑期滿執行完畢。惟其於
    上開觀察、勒戒執行完畢釋放後5年內之95年12月間，再犯
    施用第一級毒品案件，經本院以96年度訴字第69號判處有期
    徒刑10月確定，復於96年1月間，三犯施用第一級毒品案件
    ，經本院以96年度訴字第212號判處有期徒刑10月確定，上
    開2案件，嗣經本院以96年度聲減字第2314號裁定，依中華
    民國九十六年罪犯減刑條例，減為各有期徒刑5月，合併應
    執行有期徒刑9月確定，於97年2月17日縮刑期滿執行完畢。
    又於97年間，因搶奪、施用第一級毒品及竊盜等案件，分別
    經本院以97年度訴字第2132號、97年度訴字第2124號、97年
    度易字第3790號判處有期徒刑7月、10月及6月確定，復於97
    年11月7日為警查獲其施用第一級、第二級毒品，經本院98
    年度訴字第177號判處有期徒刑10月及4月，應執行有期徒刑
    1年確定，於98年3月6日入監服刑，現於臺灣臺北監獄執行
    中。
二、詎甲○○仍不知悔改，於97年2月17日徒刑執行完畢後5年內
    之98年2月5日晚間某時，在其位於臺北市○○區○○街63巷
    6弄18號之住處內，另基於施用第一級毒品之犯意，將第一
    級毒品海洛因加水溶解後，以注射針筒施打身體靜脈之方式
    ，施用第一級毒品海洛因1次。嗣於98年2月6日下午16時30
    分許，經臺北市政府警察局中正第二分局警員持本院98年度
    聲搜字第194號搜索票至甲○○上開住處實施搜索，並採集
    甲○○尿液送驗結果呈海洛因代謝物嗎啡陽性反應，而查悉
    上情。
三、案經臺北市政府報請臺灣臺北地方法院檢察署檢察官偵查起
    訴。
    理  由
一、程序方面：
    本件被告甲○○所犯施用第一級毒品罪，係死刑、無期徒刑
    、最輕本刑為3年以上有期徒刑以外之罪，亦非高等法院管
    轄第一審案件，於本院準備程序進行中，被告先就被訴事實
    為有罪之陳述，經告知被告簡式審判程序之旨，並聽取檢察
    官及被告之意見後，本院合議庭裁定由受命法官進行簡式審
    判程序，是本件之證據調查，依刑事訴訟法第273條之2規定
    ，不受同法第159條第1項、第161條之2、第161條之3、第
    163條之1及第164條至第170條規定之限制，合先敘明。
二、認定犯罪事實所憑證據及理由：
  (一)上揭犯罪事實，業據被告於本院審理時坦承不諱，且被告為
    警查獲後於98年2月6日晚間18時35分許所採集之尿液，經以
    EIA酵素免疫分析法初步檢驗結果，呈鴉片類陽性反應，再
    以氣相層析質譜儀法確認檢驗結果，判定呈海洛因代謝物嗎
    啡、可待因陽性反應，此有臺北市政府警察局偵辦毒品案件
    尿液檢體委驗單（尿液檢體編號：035202）及台灣尖端先進
    生技醫藥股份有限公司98年2月13日出具之濫用藥物檢驗報
    告附卷可稽（見臺灣臺北地方法院檢察署98年度毒偵字第
    754號偵查卷第8頁、第6頁），以上均足為被告自白之佐證
    ，堪認被告自白與事實相符，應堪採信。
  (二)按毒品危害防制條例於92年7月9日修正公佈，自93年1月9日
    施行，其中第20條、第23條將施用毒品之刑事處遇程式區分
    為「初犯」、「5年內再犯」、「5年後再犯」。依其立法理
    由之說明：「初犯」，經觀察、勒戒或強制戒治，應為不起
    訴處分或不付審理之裁定；經觀察、勒戒或強制戒治執行完
    畢釋放後，「5年內再犯」者，因其再犯率甚高，原實施之
    觀察、勒戒及強制戒治既已無法收其實效，爰依法追訴或裁
    定交付審理。至於經觀察、勒戒或強制戒治執行完畢釋放後
    ，「5年後再犯」者，前所實施之觀察、勒戒或強制戒治已
    足以遮斷其施用毒品之毒癮，為期自新及協助其斷除毒癮，
    仍適用「初犯」規定，先經觀察、勒戒或強制戒治之程式。
    從而依修正後之規定，僅限於「初犯」及「5年後再犯」二
    種情形，始應先經觀察、勒戒或強制戒治程式。倘被告於5
    年內已再犯，經依法追訴處罰，縱其第3次（或第3次以上）
    再度施用毒品之時間，在初犯經觀察、勒戒或強制戒治執行
    完畢釋放5年以後，已不合於「5年後再犯」之規定，且因已
    於「5年內再犯」，顯見其再犯率甚高，原實施觀察、勒戒
    或強制戒治，已無法收其實效，即應依該條例第10條處罰（
    最高法院97年度第5次刑事庭會議決議參照）。查本案被告
    前於92年間，因施用毒品案件，經依本院92年度毒聲字第
    1293號裁定送觀察、勒戒，於92年12月2日因無繼續施用之
    傾向而執行完畢釋放，並於同日由臺灣臺北地方法院檢察署
    檢察官以92年度毒偵字第1186號為不起訴處分確定；於上開
    觀察、勒戒執行完畢釋放後5年內之95年12月間，其再犯施
    用第一級毒品案件，經本院以96年度訴字第69號判處有期徒
    刑10月確定；復於96年1月間，三犯施用第一級毒品案件，
    經本院以96年度訴字第212號判處有期徒刑10月確定，上開2
    案件，嗣經本院以96年度聲減字第2314號裁定，依中華民國
    九十六年罪犯減刑條例，減為各有期徒刑5月，合併應執行
    有期徒刑9月確定，於97年2月17日縮刑期滿執行完畢；又於
    97年間，四犯施用第一級毒品案件，經本院以97年度訴字第
    97年度訴字第2124號判處有期徒刑10月確定，復於97年11月
    間，為警查獲五犯施用毒品案件，經本院以98年度訴字第
    177號判處應執行有期徒刑1年確定等情，有臺灣高等法院被
    告前案紀錄表1份、本院98年度訴字第177號判決附卷可稽。
    被告既於92年12月2日觀察、勒戒執行完畢釋放後之5年內，
    分別於95年、96年、97年間再犯、三犯、四犯及五犯施用毒
    品案件，顯見原實施之觀察、勒戒已無法收其實效，且上開
    案件已分別經追訴、處罰，則其於98年2月5日晚間所犯本件
    之施用第一級毒品犯行，即非屬毒品危害防制條例第20條第
    3項所定「5年後再犯」之情形，而符合同條例第23條第2項
    之起訴條件，附此說明。
  (三)綜上，本件事證明確，被告犯行堪以認定，應予依法論科。
三、論罪科刑理由：
  (一)按海洛因為毒品危害防制條例第2條第2項第1款明定之第一
    級毒品，不得持有及施用。核被告所為，係犯毒品危害防制
    條例第10條第1項之施用第一級毒品罪。其於施用前持有第
    一級毒品海洛因之低度行為，為其施用第一級毒品海洛因之
    高度行為所吸收，不另論罪。
  (二)查被告前於95年12月間，因施用第一級毒品案件，經本院以
    96年度訴字第69號判處有期徒刑10月確定，復於96年1月間
    ，因施用第一級毒品案件，經本院以96年度訴字第212號判
    處有期徒刑10月確定，上開2案件，嗣經本院以96年度聲減
    字第2314號裁定，依中華民國九十六年罪犯減刑條例，減為
    各有期徒刑5月，合併應執行有期徒刑9月確定，於97年2月
    17日縮刑期滿執行完畢，此有上開臺灣高等法院被告前案紀
    錄表在卷可按，其前受徒刑執行完畢，於5年以內故意再犯
    本件最重本刑為有期徒刑以上之罪，為累犯，應依刑法第47
    條第1項規定，加重其刑。
  (三)爰審酌被告素行不良，前已因施用毒品犯行受觀察、勒戒及
    徒刑執行完畢，猶未確實戒除毒害，仍有吸毒成癮之舉，惟
    所犯之施用毒品犯行乃戕害自己身心健康，尚未害及他人，
    及其犯罪後坦承犯行等一切情狀，量處如主文所示之刑。
四、適用法律：
  (一)程序法方面：刑事訴訟法第273條之1第1項、第299條第1項
    前段。
  (二)實體法方面：毒品危害防制條例第10條第1項，刑法第11條
    前段、第47條第1項。
本案經檢察官鄧巧羚到庭執行職務
中    華    民    國    98    年    5     月    5     日
                        刑事第十二庭  法  官  陳慧萍
以上正本證明與原本無異。
如不服本判決應於收受送達後10日內向本院提出上訴書狀，並應
敘述具體理由；其未敘述上訴理由者，應於上訴期間屆滿後20日
內向本院補提理由書（均須按他造當事人之人數附繕）「切勿逕
送上級法院」。
                                     書記官  黃慧怡
中    華    民    國    98    年    5    月     5     日
附錄本案論罪科刑法條
毒品危害防制條例第10條：
施用第一級毒品者，處6月以上5年以下有期徒刑。
施用第二級毒品者，處3年以下有期徒刑。


司法院資訊處製作；財團法人民間司法改革基金會備份。
